【裁判字號】    99,交聲,229
【裁判日期】    990617
【裁判案由】    違反道路交通管理處罰條例聲明異議
【裁判全文】
臺灣花蓮地方法院交通事件裁定         99年度交聲字第229號
原處分機關  交通部公路總局臺北區監理所花蓮監理站
異  議  人
即受處分人  甲○○
上列異議人即受處分人因違反道路交通管理處罰條例案件，對於
交通部公路總局臺北區監理所花蓮監理站民國99年 5月27日花監
違字第裁44-P00000000號裁決聲明異議（原舉發案號：花警交字
第 P00000000號舉發違反道路交通管理事件通知單），本院裁定
如下：
    主  文
原處分撤銷。
甲○○汽車駕駛人，駕駛汽車經測試檢定酒精濃度超過規定標準
，吊扣普通小型車駕駛執照貳拾肆個月並應接受道路交通安全講
習。
    理  由
一、原處分意旨略以：異議人即受處分人甲○○於民國98年12月
    5日上午8時11分許，酒後駕駛車牌號碼 FE-8364號自用小客
    車，行經花蓮縣第193號縣道北上3.8公里處時，因精神不濟
    而肇事致人受傷，為警據報前往處理，並對其施以酒精濃度
    測試，測得其呼氣酒精濃度達0.37MG/L，為花蓮縣警察局花
    蓮分局於98年12月 17日填製花警交字第P00000000號舉發違
    反道路交通管理事件通知單舉發。原處分機關依道路交通管
    理處罰條例第35條第1項第1款之規定，裁處異議人罰鍰新臺
    幣（下同）19,500元整，吊扣駕駛執照24個月，並施以道安
    講習等語。
二、聲明異議意旨略以：異議人即受處分人已因同一酒後駕車之
    違規行為，經員警移送臺灣花蓮地方法院檢察署，並由檢察
    官為緩起訴處分，命異議人應於緩起訴處分確定後 3個月內
    ，支付財團法人臺灣更生保護會花蓮分會30,000元，異議人
    並於99年 5月27日向該會支付完畢，詎原處分機關竟仍裁處
    異議人罰鍰之處分，有違行政罰法第26條第 1項所規定之「
    一事不二罰」原則，爰為此聲明異議，請求撤銷原處分云云
    。
三、按汽車駕駛人飲用酒類或其他類似物後其吐氣所含酒精濃度
    超過每公升0.25毫克或血液中酒精濃度超過百分之0.05以上
    者，不得駕車，道路交通安全規則第114條第2款定有明文；
    次按汽車駕駛人，駕駛汽車經測試檢定有酒精濃度超過規定
    標準者，處15,000元以上60,000元以下罰鍰，並當場移置保
    管其車輛及吊扣其駕駛執照 1年；因而肇事致人受傷者，並
    吊扣其駕駛執照 2年，並應接受道路交通安全講習，道路交
    通管理處罰條例第35條第1項第1款、第24條第1項第2款亦定
    有明文。
四、經查：
（一）本件異議人於98年12月5日上午8時11分許，酒後駕駛車牌
      號碼FE-8364號自用小客車，行經花蓮縣第193號縣道北上
      3.8 里處時，因精神不濟而肇事致人受傷，為警據報前往
      處理，並對其施以酒精濃度測試，測得其呼氣酒精濃度達
      0.37MG/L，同一行為又經臺灣花蓮地方法院檢察署檢察官
      於99年2月8日為緩起訴處分，諭知緩起訴期間 1年，並應
      於緩起訴處分確定後 3個月內，支付財團法人臺灣更生保
      護會花蓮分會30,000元，緩起訴處分於99年3月1日因臺灣
      高等法院花蓮分院檢察署駁回再議而確定在案，嗣異議人
      亦於99年 5月27日向該會支付完畢等情，有前開緩起訴處
      分書、臺灣高等法院被告前案紀錄表、郵政劃撥儲金存款
      收據各1份等附卷可稽，堪信為真實。
（二）按道路交通管理處罰條例所規定之罰則本質上係屬行政罰
      ，此由該條例中就交通違規行為所定法律效果包括罰鍰、
      記點、吊扣證照等行政罰觀之甚明（參照行政罰法第 1條
      、第2條將罰鍰、吊扣證照處分均定為行政罰)，是違反道
      路交通管理處罰條例之裁罰事件，自有行政罰法之適用，
      合先敘明。而按一行為同時觸犯刑事法律及違反行政法上
      義務規定者，依刑事法律處罰之，但其行為應處以其他種
      類行政罰或得沒入之物而未經法院宣告沒收者，亦得裁處
      之，行政罰法第26條第 1項定有明文，考其立法目的，無
      非以一行為同時觸犯刑事法律及違反行政法上義務規定時
      ，由於刑罰與行政罰同屬不法行為之制裁，而刑罰之懲罰
      作用較強，故性質上同種類之處罰，僅依刑事法律處罰即
      足資警惕，並無再處以行政罰之必要，惟若有應處以其他
      種類行政罰或得沒入之物未經法院宣告沒收者，為貫徹行
      政罰之目的，仍得裁罰之。而查刑事訴訟法第253條之1所
      指之緩起訴處分，其內容、要件與依刑事訴訟法第252 條
      所為之不起訴處分迥不相同，絕對不起訴處分之情形，包
      括行為不罰、犯罪嫌疑不足等，本不構成刑事犯罪，而不
      可能課以附條件之負擔。而緩起訴處分為介於起訴、與微
      罪職權不起訴間之緩衝設計，本質上係構成刑事犯罪，且
      檢察官為緩起訴處分時，依刑事訴訟法第253條之2第 1項
      規定，得對被告所為之指示及課予之負擔，此係基於刑事
      法律之處罰，對被告而言，仍有財產減少及自由受限之影
      響，在性質上具有實質制裁之效果，是緩起訴之被告依檢
      察官緩起訴處分命令，向國庫或公益團體支付款項者，乃
      係履行檢察官緩起訴處分之命令，在性質上當屬處分金，
      而與刑罰之罰金無異；另一方面，行政罰法第26條第 2項
      僅明定：「前項行為，如經不起訴處分或為無罪、免訴、
      不受理、不付審理之裁判確定者，得依違反行政義務規定
      裁處之。」，並不包括緩起訴處分在內，而查行政罰法第
      26條係於94年2月5日公佈施行，至於刑事訴訟法緩起訴之
      規定，早於91年間即公佈施行，顯見行政罰法立法當時，
      已可權衡是否將緩起訴處分納入該條第 2項加以規範，則
      依「明示其一，排除其他」之法理，自不得將緩起訴處分
      等同不起訴處分，而認得再依違反行政義務規定裁處。從
      而，違反道路交通管理處罰條例之受處分人，如就同一行
      為已依檢察官之緩起訴處分命令，向國庫或公益團體支付
      款項，即已履行檢察官為緩起訴處分命令所課予之負擔，
      行政機關應不得就同一行為，再為與刑罰相類之罰鍰處分
      。
五、綜上，原處分裁處異議人罰鍰19,500元之行政裁罰部分，於
    法未合，異議人之異議，為有理由。茲因聲明異議程序，屬
    司法救濟途徑之一，應由法院審查受處分人所涉之違規事實
    是否成立、原處分所適用之法條是否正確及裁罰是否適當等
    事項，法院就此負有司法審查之作用，對原處分失當時，即
    應自為處分（臺灣高等法院暨所屬法院98年度法律座談會刑
    事類提案第20、23號參照）。是本件異議人雖未就原處分關
    於吊扣駕駛執照及接受道路交通安全講習部分聲明異議，然
    本案既係同一之交通違規行為，罰鍰處分、吊扣駕駛執照及
    接受道路交通安全講習均無從區分，異議人縱對於前開吊扣
    駕駛執照及道安講習部分未為不服，仍應認均為異議聲明之
    效力所及，本院自得併為審酌。從而，應由本院將原處分撤
    銷，並自為裁罰如主文第2項所示，以期適法。
據上論斷，應依道路交通案件處理辦法第20條前段，裁定如主文
。
中    華    民    國    99    年    6     月    17    日
                  交通法庭      法  官  湯國杰
上列正本證明與原本無異。
如對本裁定不服，應於送達後 5日內，向本院提出抗告狀（應抄
附繕本）。
中    華    民    國    99    年    6     月    18    日
                                書記官

司法院資訊處製作；財團法人民間司法改革基金會備份。
